臺灣彰化地方法院刑事判決　　　　　　　　　　　　　九十四年度訴字第二七六號
　　公　訴　人　臺灣彰化地方法院檢察署檢察官
　　被　　　告　甲○○
右列被告因毒品危害防制條例案件，經檢察官提起公訴（九十三年度偵字第五八八五
號），被告於準備程序期日就被訴事實為有罪之陳述，經本院合議庭裁定由受命法官
獨任進行簡式審判程序，判決如左：
    主  文
甲○○連續施用第二級毒品，累犯，處有期徒刑壹年，扣案之第二級毒品安非他命貳
包（合計毛重零點陸公克）沒收銷燬之，電子磅秤壹台、塑膠夾鍊袋貳佰個、使用過
之塑膠夾鍊袋伍個、塑膠鏟管貳支及球型玻璃吸管貳支均沒收；又連續幫助連續施用
第一級毒品，累犯，處有期徒刑壹年，扣案之海洛因貳包（合計淨重零點貳貳公克）
沒收銷燬之。應執行有期徒刑壹年拾月，扣案之第二級毒品安非他命貳包（合計毛重
零點陸公克）、海洛因貳包（合計淨重零點貳貳公克）沒收銷燬之，電子磅秤壹台、
塑膠夾鍊袋貳佰個、使用過之塑膠夾鍊袋伍個、塑膠鏟管貳支及球型玻璃吸管貳支均
沒收。
    事  實
一、甲○○前因施用毒品案件，由臺灣彰化地方法院檢察署檢察官聲請強制戒治，並
    以九十一年度毒偵字第二八○號提起公訴，於民國九十一年十月七日經本院以九
    十一年度易字第三一六號判處有期徒刑五月確定，已於九十二年十一月十一日易
    科罰金執行完畢，另強制戒治部分，則經本院以九十一年度毒聲字第六四一號裁
    定令入戒治處所強制戒治，已於九十二年八月五日執行完畢釋放；又因施用毒品
    案件，經本院於九十三年五月三十一日以九十三年度斗簡字第二五一號判處有期
    徒刑六月，並於同年七月十二日確定。詎猶不思悔改，於前揭強制戒治執行完畢
    釋放後五年內，復基於施用第二級毒品之概括犯意，自九十三年六月七日起至九
    十四年一月十三日止，在彰化縣員林鎮○○路某朋友住處、其位於彰化縣員林鎮
    ○○里○○路一七八號之住所及位於彰化縣花壇鄉○○路十五號之「夏威夷汽車
    旅館」等處，以將安非他命置於球型玻璃吸管中，再點火加熱使產生煙霧吸用之
    方式，連續施用第二級毒品安非他命多次，前揭期間內約每三天施用一次。
二、甲○○與黃月娥、陳正哲係朋友關係，明知黃月娥、陳正哲二人均有施用第二級
    毒品安非他命之習慣，黃月娥並有施用第一級毒品海洛因之惡習，竟另基於幫助
    黃月娥、陳正哲二人施用第二級毒品安非他命及幫助黃月娥施用第一級毒品海洛
    因之概括犯意，(1)自九十三年四月五日起至同年八月五日止，先後逾十餘次（次
    數太多，無法明確計數）持黃月娥所交付之現金（如只購買安非他命，每次約交
    付新臺幣（下同）五百元至二、三千元不等；如併購買海洛因，則交付約五千元
    至八千元不等；其中購買海洛因之次數共約十餘次），在前開「夏威夷汽車旅館
    」或其位於彰化縣員林鎮○○里○○路一七八號之住處，向姓名年籍不詳綽號「
    龍哥」之成年男子購買第一級毒品海洛因及第二級毒品安非他命，再將所購得之
    毒品交予黃月娥，以供黃月娥施用；(2)於九十三年八月五日及同年月六日，先後
    二次持陳正哲所交付之五百元，在前開「夏威夷汽車旅館」旁，向「龍哥」購買
    第二級毒品安非他命各一包，再將所購得之第二級毒品安非他命交予陳正哲，以
    供陳正哲施用。
三、嗣於九十三年八月七日下午四時三十分許，在「夏威夷汽車旅館」三一○號房間
    為警查獲，並當場扣得其所有，供其施用第二級毒品安非他命犯罪所用之電子磅
    秤一台、塑膠夾鍊袋二○○個、使用過之塑膠夾鍊袋五個、塑膠鏟管二支及球型
    玻璃吸管一支，另在甲○○所駕駛車牌號碼七四九八－ＨＸ號自用小客車內扣得
    其所有之安非他命兩包（合計毛重○‧六公克）、供其施用第二級毒品安非他命
    犯罪所用之球型玻璃吸管一支，及黃月嬌所有之海洛因兩包（合計淨重○‧二二
    公克），嗣並於本院審理中供出上情。
四、案經彰化縣警察局彰化分局報請臺灣彰化地方法院檢察署檢察官偵查起訴。
    理  由
一、被告甲○○於準備程序中，先就右揭犯罪事實為有罪之陳述，且所犯係死刑、無
    期徒刑、最輕本刑為三年以上有期徒刑以外之罪，經本院合議庭依刑事訴訟法第
    二百七十三條之一第一項之規定，裁定由法官一人獨任進行簡式審判程序，合先
    敘明。
二、認定被告有罪所憑之證據：
（一）犯罪事實一部分：
      右揭犯罪事實，業據被告於本院審理中坦承不諱，且被告於前揭時地獲案後，
      經採其尿液送驗之結果，呈甲基安非他命陽性反應，有彰化縣警察局彰化分局
      委託檢驗尿液代號與真實姓名對照認證單、彰化縣衛生局九十三年八月十六日
      煙檢字第九三二五○一號煙毒尿液檢驗成績書各一份附卷可稽，並有電子磅秤
      一台、塑膠夾鍊袋二百個、使用過之塑膠夾鍊袋五個、塑膠鏟管二支及球型玻
      璃吸管二個扣案可佐；另扣案之半透明結晶物二包，經查獲員警以聯勤二０四
      廠製造之煙毒檢驗Ａ包試劑初步檢驗結果，呈安非他命反應，確為安非他命（
      合計毛重○‧六公克）無訛，有彰化縣警察局彰化分局查獲涉嫌毒品危害防制
      條例初步檢驗報告單一紙在卷可按（至該報告單雖記載毛重為○‧四公克，惟
      該分局刑案偵查卷宗卷附之扣押物品目錄表、警詢筆錄、該分局移送書均記載
      合計毛重為○‧六公克，另併送本院贓物庫保管之安非他命二包分別標示為毛
      重○‧三公克，是應認前揭報告單上毛重○‧四公克之記載應屬誤載），足徵
      被告自白與事實相符，堪予採信。而被告前因施用毒品案件，經本院以九十一
      年度毒聲字第六四一號裁定令入戒治處所強制戒治後，已於九十二年八月五日
      執行完畢釋放，有臺灣高等法院被告前案紀錄表一份在卷可按；是被告於前揭
      強制戒治執行完畢釋放後五年內再犯本件施用毒品犯行，亦堪認定。本案事證
      已臻明確，被告施用第二級毒品安非他命犯行堪予認定，應依法論科。
（二）犯罪事實二部份：
      右揭犯罪事實，亦據被告迭於偵查及本院審理中坦承不諱，核與證人黃月嬌、
      陳正哲於偵查中結證之情節大致相符（參九十三年度偵字第五八八五號卷第五
      十八、九十五及九十六頁），且證人黃月嬌、陳正哲於九十三年八月七日為警
      查獲時，經警採驗渠等尿液之結果，分別呈甲基安非他命及嗎啡陽性反應（按
      一般施用海洛因者會在其體內代謝為嗎啡成分殘留，並經由尿液排出）、甲基
      安非他命陽性反應，有彰化縣警察局彰化分局委託檢驗尿液代號與真實姓名對
      照認證單影本二紙、彰化縣衛生局九十三年八月十六日煙檢字第九三二五○○
      號及第九三二五○二號煙毒尿液檢驗成績書影本各一份附卷可稽，是證人黃月
      嬌確有施用第一、二級毒品海洛因及安非他命之犯行，另證人陳正哲確有施用
      第二級毒品安非他命之犯行，均堪確認；而於前揭查獲日扣案之白色粉末二包
      ，係證人黃月嬌所有，業據其於偵查中結證明確（參同前偵查卷第八十二頁）
      ，且經送法務部調查局鑑驗，確為第一級毒品海洛因（合計淨重○．二二公克
      ）無訛，此有法務部調查局九十三年九月十日調科壹字第一四○○一○五三六
      號鑑定通知書一份可憑；又查販賣毒品刑責至重，非可公然為之，且若非與販
      毒者熟識取得信賴，衡常不易購得毒品，是以施用毒品者若與販毒者不甚熟悉
      ，常需借助他人代為價購；本件證人黃月嬌、陳正哲借助於被告之管道與人脈
      關係之協助，取得上開毒品施用，且被告明知渠等欲價購海洛因或安非他命施
      用，竟仍應允，並出面購買，再交付予證人黃月嬌、陳正哲施用，其有幫助證
      人黃月嬌施用海洛因及安非他命、及幫助證人陳正哲施用安非他命之犯意甚明
      。本案事證已臻明確，被告幫助施用第一級毒品海洛因、幫助施用第二級毒品
      安非他命犯行均堪認定。
三、按以營利之意圖交付安非他命，收取對價之行為，為販賣；如先持有後，未具營
    利意圖而授受安非他命，為轉讓；若因他人別無管道購買安非他命，則為幫助施
    用，最高法院九十一年度台上字第四一四九號判決可資參照。又按轉讓禁藥，與
    受託代買禁藥之區別，在於前者有「移轉物（禁藥）之所有權」之意思，後者則
    該物（禁藥）之所有權自始即歸屬於委託人，受託代買之人僅係替委託人持有，
    其將禁藥交付與委託人，乃係受託代買之當然結果，其間並無「移轉所有權」之
    意思，最高法院九十年臺上字第一六九三號、九十二年台上字四一七二號判決可
    資參照。是本件被告先收受證人黃月嬌、陳正哲交付之金錢，代渠等向「龍哥」
    購得海洛因及安非他命，再於購得毒品後交付予渠等施用，應僅構成幫助施用毒
    品之犯行。次按連續幫助與幫助連續原屬有別，如基於概括犯意，多次幫助他人
    犯罪，為連續幫助；如以一幫助行為，幫助他人連續犯罪，則為幫助連續，就幫
    助犯言，僅有一次之犯罪行為（最高法院八十六年度臺上字第五六八Ｏ號、八十
    七年度臺上字第三八六五號判決參照），是如基於概括犯意，多次幫助他人連續
    犯罪，即應為連續幫助連續。經查，證人黃月嬌係分別基於施用第一、二級毒品
    之概括犯意，分別連續多次施用第一級毒品海洛因、第二級毒品安非他命，而分
    別犯毒品危害防制條例第十條第一、二項之施用第一、二級毒品罪，並均為連續
    犯；另證人陳正哲則係基於施用第二級毒品之概括犯意，連續多次施用第二級毒
    品安非他命，犯同條例第十條第二項之施用第二級毒品罪，亦為連續犯（分別參
    臺灣彰化地方法院檢察署檢察官九十三年度毒偵字第一一五一、三一四三、三七
    四五、四一六三號不起訴處分書、九十三年度毒偵字第三三五七號聲請簡易判決
    處刑書及本院九十三年度彰簡字第七六六號判決），而被告基於幫助黃月娥、陳
    正哲二人施用第二級毒品安非他命及幫助黃月娥施用第一級毒品海洛因之概括犯
    意，連續多次代渠等購買毒品供渠等施用，自應構成連續幫助他人連續施用毒品
    之犯罪。
四、核被告所為如犯罪事實一所示之犯行，係犯毒品危害防制條例第十條第一項施用
    第一級毒品罪；另所為如犯罪事實二所示之犯行，係分別犯刑法第三十條第一項
    、毒品危害防制條例第十條第一項、第二項之幫助施用第一級毒品、第二級毒品
    罪。其為供己施用而於施用前後持有安非他命之低度行為，及為幫助施用而於幫
    助施用前持有海洛因及安非他命之低度行為，各為其施用及幫助施用之高度行為
    所吸收，均不另論罪。又被告先後多次施用第二級毒品、幫助施用第二級毒品及
    幫助施用第一級毒品之犯行，各屬時間緊接，所犯為構成要件相同之罪名，顯均
    係基於概括犯意反覆為之，應分別依連續犯之規定，論以一罪，並均依法加重其
    刑。至所犯施用第二級毒品及幫助施用第二級毒品之犯行，其犯罪之基本構成要
    件雖均相同，然被告係因「龍哥」以不認識證人黃月嬌、陳正哲為由，拒絕販賣
    毒品予該二人，始另行基於幫助施用第二級毒品之概括犯意，先後多次為如犯罪
    事實二所示幫助施用第二級毒品之犯行，業據其供述明確，則其所犯連續施用第
    二級毒品罪、連續幫助施用第二級毒品罪顯非基於概括犯意為之，而無成立連續
    犯之餘地，附此敘明。被告一次代證人黃月嬌購買安非他命及海洛因二種毒品，
    並將所購得之二種毒品均交付予證人黃月嬌施用，係一行為觸犯幫助施用第一級
    毒品罪及幫助施用第二級毒品罪，為想像競合犯，應依刑法第五十五條之規定，
    從一重之連續幫助連續施用第一級毒品罪處斷，檢察官起訴書認該二罪應分論併
    罰，容有誤會。被告所犯連續施用第二級毒品罪及連續幫助連續施用第一級毒品
    罪二罪間，犯意各別，行為互殊，應予分論併罰。被告前開犯罪事實一中，除於
    九十三年八月七日某時施用安非他命一次之犯行經檢察官提起公訴外，其餘部分
    之犯行雖未據檢察官提起公訴，惟該部分犯行與起訴經本院論罪部分有連續犯裁
    判上一罪之關係，自為起訴效力所及，應由本院併予審理，附此敘明。又查被告
    前因施用毒品案件，經本院以九十一年度易字第三一六號判處有期徒刑五月確定
    ，已於九十二年十一月十一日易科罰金執行完畢，有臺灣高等法院被告前案紀錄
    表乙紙附卷可憑，其受此有期徒刑執行完畢後，五年以內再犯有期徒刑以上之罪
    ，為累犯，均應依法遞予加重其刑。被告連續幫助連續施用第一級毒品，係幫助
    犯，爰依刑法第三十條第二項規定減輕其刑，並依法先加後減之。爰審酌被告前
    因施用毒品案件經本院判刑確定，甫於九十二年十一月十一日執行完畢，即復因
    施用毒品案件，又經本院於九十三年五月三十一日判處有期徒刑六月，竟隨即於
    翌月七日復行施用毒品，足見被告自制能力尚有未足，有接受相當期間監禁教化
    之必要，以促其及早矯正吸毒惡習，且明知施用毒品對人體健康危害甚鉅，竟多
    次代他人購買毒品而幫助他人施用毒品，其散布毒品之犯行對社會危害甚大；惟
    念及被告施用犯罪之動機、目的係因施用毒品之習性難以戒除、施用及幫助施用
    毒品次數、時間及犯罪後坦承犯行之態度等一切情狀，分別量處如主文所示之刑
    ，並定其應執行之刑，以示懲儆。扣案之海洛因二包（合計淨重○‧二二公克，
    此雖為證人黃月嬌所有，惟係被告代為購買，已據被告於偵查中供述明確（參同
    前偵查卷第五十九頁），故仍與本案論罪之犯罪事實相關，附此敘明）、安非他
    命二包（合計毛重○‧六公克），核分屬毒品危害防制條例第二條第二項第一、
    二款之第一、二級毒品，均應依同條例第十八條第一項前段之規定，沒收銷燬之
    ；另扣案之電子磅秤一台、塑膠夾鍊袋二百個、使用過之塑膠夾鍊袋五個、塑膠
    鏟管二支及球型玻璃吸管二支，均為被告所有，且係供其施用第二級毒品安非他
    命犯罪所用之物，業據被告於本院審理時供明在卷，爰均依刑法第三十八條第一
    項第二款之規定宣告沒收之。至同日扣案之注射針筒一支，被告否認為其所有，
    本院審酌被告並無施用海洛因毒品之犯行，且該針筒係在「夏威夷汽車旅館」三
    一○號房間之天花板所查獲（參警卷所附照片），而汽車旅館係公共場所，該扣
    案針筒容有其他吸毒者於查獲日前在同一房間施用毒品後棄置之可能，是認被告
    前揭辯詞應堪採信，本院自不得併予宣告沒收，附此敘明。
據上論斷，應依刑事訴訟法第二百七十三條之一第一項、第二百九十九條第一項前段
，毒品危害防制條例第十條第一、二項、第十八條第一項前段，刑法第十一條前段、
第五十六條、第五十五條、第三十條第一、二項、第四十七條、第五十一條第五款、
第三十八條第一項第二款，判決如主文。
本案經檢察官乙○○到庭執行職務。
中      華      民      國    九十四    年      三      月    三十一    日
                                臺灣彰化地方法院刑事第一庭
                                    法      官  吳  永  梁
右正本證明與原本無異。
如不服本判決，應於送達後十日內向本院提出上訴狀（須附繕本），上訴於臺灣高等
法院臺中分院。
                                    法院書記官  陳  美  敏
中      華      民      國    九十四    年      四      月      四      日
附錄論罪科刑法條全文：
毒品危害防制條例第十條
施用第一級毒品者，處六月以上五年以下有期徒刑。
施用第二級毒品者，處三年以下有期徒刑。
